臺灣臺北地方法院民事判決　　　　　　　93年度勞訴字第76號
　　原　　　告　　乙○○
　　　　　　　　　　　　　　號.
　　兼法定代理人　戊○○
　　共　　　同
　　訴訟代理人　　林崑城律師
　　被　　　告　　大業開發工業股份有限公司
　　兼法定代理人　丙○○
　　被　　　告　　丁○○
　　共　　　同
　　訴訟代理人　　詹順貴律師
　　複代理人　　　洪韶瑩律師
上列當事人間請求損害賠償等事件，經本院於民國93年12月20日
言詞辯論終結，判決如下：
    主      文
原告之訴及假執行之聲請均駁回。
訴訟費用由原告負擔。
    事實及理由
一、原告於民國93年7月28日追加請求被告連帶給付延長工時工
    資新台幣（下同）4,815,254元（見本院卷第192頁），雖為
    被告所不同意。然原告此項追加，不甚礙被告之防禦及訴訟
    之終結，依民事訴訟法第255條第1項第7款規定，應予准許
    。合先敘明。
二、本件原告起訴主張：訴外人甲○○前受僱訴外人大業電梯股
    份有限公司（下稱大業電梯公司），大業電梯公司於88年6
    月7日改組為被告大業開發工業股份有限公司（下稱大業開
    發公司）後，甲○○仍繼續任職。甲○○自任職以來因工作
    量大且採包工制，致每日工作時數長達十餘小時，早上7時
    出門、晚上9時回家，週末假日必工作達1日以上，每日睡眠
    時間僅1至3小時，即使回到家中仍會想公事及看報表，且被
    告大業開發公司以嚴厲獨斷方式管理員工，更對甲○○採取
    不平等之管理方式，未將甲○○薪資調回原來水準並要求必
    須澆花，欲藉此方式逼迫甲○○離職，致甲○○過度操勞加
    上工作壓力過大，於93年1月26日經醫師診斷因長期工作壓
    力導致憂鬱及焦慮罹患重度憂鬱症，甲○○並因此重度憂鬱
    症，於93年2月19日在辦公室外防火巷自縊身亡，並留下遺
    書表示「賴經領、李總」（被告丁○○）；無論生死，我都
    會回公司處理完，請善待我妻我子」、「工作太累，做不完
    ，失眠很久，身體不適」、「媽：對不起，我太累了，失眠
    太久了」，甲○○並非在自由意志下故意自殺，係因罹患憂
    鬱症發病致精神障礙產生自身無法控制之行為。勞動基準法
    （下稱勞基法）規定之職業災害補償不僅為損失填補，更具
    有生存權保障實現之理念，故應寬認職業災害之範圍，故甲○○前開罹患重度憂鬱症並自殺死亡，該當勞基法第59 條
    規定之職業災害。原告林採暉及乙○○分別為甲○○之配偶
    及兒子，被告大業開發公司應依勞基法第59條第4款及勞基
    法施行細則第33條規定於甲○○死亡後15日內給付40個月月
    平均工資之死亡補償及5個月月平均工資之喪葬費，合計
    2,340,000元[月平均工資52,000×月數 (40+5)＝
    2,340,000]，扣除勞工保險死亡給付1,470,000元後，被告
    大業開發公司應再給付差額870,000元。此外，被告大業開
    發公司於90年7月31日未經甲○○同意即片面公告減薪，並
    於同年8月1日實施，甲○○因此每月減薪12,000元，自90年
    8 月1日起至93年2月18日止共短領30個月又19日之薪資計
    368,160元（減少金額12,000×月份30.68＝368,160）。又
    甲○○88年6月7日起至93年2月止延長工作時間2小時以內者
    計1,753.4小時，超逾2小時者計200小時，被告應依勞基法
    第24條規定給付延長工時工資572,722元，原告僅請求給付
    481,254元。以上合計1,719,414元。又被告丙○○及丁○○
    均屬勞基法第2條第2款規定之雇主，應負前開職業災害補償
    責任、給付薪資及延長工時工資之義務，並與被告大業開發
    公司負連帶給付責任，原告均為甲○○之繼承人等情。爰求
    為命被告連帶給付1,719,414元，及自起訴狀繕本送達被告
    翌日起至清償日止，按週年利率5%計付法定遲延利息之判決
    ；並陳明願供擔保，請准宣告假執行。
    被告則以：勞基法第59條第4款規定之雇主係指被告大業開
    發公司，被告丙○○及丁○○雖分別為公司之董事長及總經
    理，然非屬勞基法所稱之雇主，當毋庸負職業災害補償責任
    、給付薪資及延長工時工資之責。再勞基法第59條規定之職
    業災害，係指雇主提供工作場所之安全與衛生設備等職業上
    原因致勞工受到傷害。然甲○○罹患憂鬱症，後又自殺身亡
    ，並非因就業場所中任何足以影響其生理健康之物質性具體
    環境所造成，不屬於勞工安全衛生法第2條第4項規定之職業
    上原因引起之疾病、傷害、殘廢或死亡，自非屬勞基法第59
    條規定之職業災害，被告大業開發公司毋庸負職業災害補償
    責任。再甲○○擔任被告大業開發公司管理部副理，而副理
    職務係協助、代理經理，且管理部尚有另一副理林丕卿可分
    擔工作，甲○○負責之業務內容僅有營業合約書、合約資料
    整理、建檔、營業銷貨帳冊建檔、追蹤，未收帳款整理更新
    、營業員獎金計算申請、營業部業績月報表製作等，相較於
    管理部經理賴重珅及另一副理林丕卿之業務內容，並無較多
    之情況。另由甲○○之工作內容可知，其工作量應視被告大
    業開發公司銷售合約數量而定，以被告大業開發公司92年度
    總銷售合約數量計算，甲○○每月僅需處理4至5份新合約之
    建檔及相關帳款工作，衡情工作量應不會過重。又甲○○罹
    患憂鬱症卻從未與被告討論，被告大業開發公司當無法盡保
    護義務。另被告大業開發公司與大業電梯公司為互不隸屬各
    自獨立之公司，倘甲○○任職大業電梯公司確有工作壓力過
    大之情形，亦非被告大業開發公司所能知悉或改善。至原告
    主張93年1月27日之檢討會議內容嚴厲部分，該次會議目的
    係在大方向整頓公司陳舊不良之經營制度及溝通管道，期望
    開展有效率之運作模式，核其會議內容並未對任何個人進行
    點名批判，縱會議討論內容難免語氣犀利、針鋒相對，但不
    涉及人身攻擊，難認此會議有何不合理之處。另被告大業開
    發公司於90年間減少主管級人員薪資後，並無再調升之情況
    。被告亦無逼迫甲○○離職之情形。堪認甲○○之所以罹患
    憂鬱症並自殺死亡，應是其個人因素，非屬職業災害。再縱
    認被告應負職業災害補償責任，然甲○○對於自己之工作壓
    力、情緒問題及罹患憂鬱症最為清楚，卻未與公司溝通說明
    謀求解決之道，難認甲○○對其自殺身亡之發生已盡注意義
    務，甲○○就其死亡之發生與有過失，自應適用過失相抵減
    少被告給付責任。此外，甲○○對於被告大業開發公司90年
    間減少甲○○每月薪資12,000之決議，業已知悉並同意，原
    告無由再請求被告給付該減少之薪資。又甲○○擔任副理，
    上下班均是免打卡，被告大業開發公司並無強制其長時間工
    作，甲○○下班後繼續留滯公司，非被告大業開發公司所能
    禁止，而甲○○於下班後留在公司究係處理公事或私人因素
    自願性滯留公司，被告基於尊重主管級人員立場，亦不會加
    以詢問，況原告所據以請求延長工時工資之門禁電子紀錄，
    並無甲○○之上班時間，亦不能以之認定甲○○有延長工時
    之情形，且甲○○之工作性質係採責任制，亦無超時工作支
    領延長工時工資之問題，故原告主張被告應給付延長工時工
    資部分，並無可取等語，資為抗辯。而聲明求為原告之訴及
    假執行之聲請均駁回；如受不利判決，願預供擔保請准宣告
    免為假執行。
三、原告主張訴外人甲○○受僱被告大業開發公司擔任業務部副
    理，係屬勞基法第2條第1款規定受雇主僱用從事工作獲致工
    資之勞工。甲○○於93年1月26日經醫師診斷為長期工作壓
    力導致憂鬱及焦慮症狀罹患重度憂鬱症，並於93年2月19日
    自殺死亡，原告林採暉及乙○○分別為甲○○之配偶及兒子
    ，甲○○之月平均工資為52,000元之事實，業據提出
    本、被保險人投保資料表、耕莘醫院永和分院（下稱耕莘醫
    院）乙種診斷證明書及活期儲蓄存款存摺各乙份為證（見本
    院卷第12頁至第15頁、第20頁至21頁），並為被告所不爭，
    堪信為真實。至原告主張被告應給付勞工職業災害補償、短
    少之薪資及延長工時工資，則為被告所否認，並以前開情詞
    置辯。經查：
（一）按勞基法第59條固規定勞工因遭遇職業災害而致死亡、殘
      廢、傷害或疾病時，雇主應依規定補償。然勞基法對於職
      業災害之定義，並未為立法解釋。斟酌勞基法第59條之所
      以規定雇主之職災補償責任，係因勞工在雇主之指揮監督
      下提供勞務，雇主就此勞務之提出可受有利益，且亦就此
      勞動環境有加以掌控、防免損害發生之能力，故職業災害
      係指勞工因就業場所或作業活動及職業上原因所造成之傷
      害，其要件之一應為其造成職業災害之原因必須為雇主可
      得控制之危害，若危險發生之原因非雇主可控制之因素所
      致，則不應擴張解釋職業災害之範圍，否則無異加重雇主
      之責任而減少企業之競爭力，同時亦有礙社會之經濟發展
      。故審酌勞工所發生之災害與其從事之職業間是否有因果
      關係，應斟酌現行法秩序之價值判斷、是否為勞工執行職
      務通常可合理預見、是否為勞工因履行其職務以致於明顯
      有較高機率發生該類危險之機會。則本件甲○○罹患憂鬱
      症嗣自殺死亡，與其職業間是否有因果關係存在，應從被
      告大業開發公司給予甲○○之業務量、應負擔之責任、勞
      務之急迫性及公司管理制度等方面，客觀判斷是否超逾一
      般人身心所能負荷之程度，如僅是甲○○個人本身個性較
      一般人脆弱所致，則非屬職業災害。
（二）被告大業開發公司於董事會及總經理之下，設有管理部、
      財務部、營業部、生產部、國外營業部等部門，其中管理
      部之業務範圍包括掌理公司總務庶務、人事管理、營業管
      理、營運企劃、工作績效、稽核、電腦資訊、ISO 文管中
      心等（見本院卷第120頁之被告大業開發公司組織規程）
      ，管理部之主管職人員包括一位經理及二位副理，即賴重
      琛經理，及甲○○、林丕卿副理（見本院卷第117頁之公
      司組織圖）。甲○○擔任管理部副理職務，而副理工作係
      在協助經理辦理屬經理權限內事項，並在經理因故不在職
      時，代理其職務，暨對於授權事項研擬方案、決定、審議
      及核定（見本院卷第125頁之管理職基本權限表），則以
      甲○○應負擔之責任觀之，應較其經理賴重琛為小，而與
      另位副理林丕卿相當。惟原告不能證明賴重琛及林丕卿有
      負擔責任過重致其身心不能負荷之情形，自難認甲○○所
      負擔之責任有超逾其身心承受範圍之狀況。
（三）次查，甲○○約早上8時餘至辦公室，晚上7時餘離開，業
      經證人即管理部助理陳玉芳到場證述明確（見本院卷第
      317 頁），並有被告大業開發公司92年9月1日起至93年2
      月18日之電子門禁紀錄表乙份在卷可查（見本院卷第161
      頁至第166頁），則依甲○○停留在被告大業開發公司之
      時數，以一般客觀情況觀之，尚難認甲○○之工作量達到
      其身心不能負荷之情況。再甲○○所負責之管理部業務內
      容為營業合約書及合約資料之整理、建檔、營業銷貨帳冊
      帳款之建檔、追蹤、未收帳款之整理更新、營業員獎金計
      算申請、營業部業績月報表製作、簽收出貨、安裝、試車
      完成、開立完工證明書及鍵入電腦、工程銷貨發票開立、
      電腦作業、工程銷貨款繳帳及電腦沖銷作業、發票應開未
      開追蹤、營業部應收未收帳款整理更新作業、營業部門預
      收款紀錄、營業部門租金申請審核、押標金保證票收回追
      蹤等，即被告大業開發公司組織規程中關於管理部工作職
      掌規定中「第七項」營業管理部分（見本院卷第134頁至
      第140頁之營業單位詢價估價表簽收單、電梯合約及相關
      文件簽收表、會議發言條、國外組92年度第4季獎金表、
      全營業92年11月統計表及管理部營業規程工作職掌表），
      而另一副理林丕卿之業務內容則為管理部工作職掌表中之
      「三、稽核企劃」、「四、人事管理」、「五、總務事務
      」、「六、ISO文管中心」（見本院卷第129頁至第132頁
      之管理部工作職掌），並為兩造所不爭，則以甲○○與林
      丕卿之業務範圍觀之，甲○○負責之業務量並未較林丕卿
      為多。然原告不能證明林丕卿有工作量超逾其身心所能負
      荷之情況。又查證人即甲○○死亡後接任其國外帳務部工
      作之陳玉芳到場證稱：其接任甲○○工作後，仍負責原來
      業務，仍可在正常工作時間完成，被告大業開發公司之員
      工並無加班文化，員工通常下班後即會離開（見本院卷第
      317頁至第319頁），則以被告大業開發公司員工之工作狀
      況觀之，可認被告大業開發公司並無配置員工過少，使員
      工工作量過大之情況。又被告大業開發公司員工92年間之
      工作總日數為254日、休假日數為111日（見本院卷第146
      頁之出勤與休假日數表），可見被告大業開發公司並未剝
      奪勞工休假權利。益證依被告大業開發公司給予甲○○之
      工作量，以一般客觀狀態觀之應屬合理並無過重情況。至
      原告主張甲○○為處理公司業務，使其週六、日至少需工
      作1日，且每日睡眠時間僅1小時至3小時云云，為被告所
      否認，原告復不能舉證證明，自不足取。
（四）再查由甲○○負責之業務範圍包括營業合約書及合約資料
      之整理、建檔，營業銷貨帳冊帳款之建檔、追蹤，未收帳
      款之整理更新，營業員獎金計算申請，營業部業績月報表
      製作等工作項目，可知甲○○之工作量應依被告大業開發
      公司合約銷售數量多寡而定，銷售合約數量愈多，相關合
      約之管理、帳款追蹤、業績計算之工作量即愈重。被告大
      業開發公司之銷售合約90年度為73件、91年度為71件、92
      年度則僅52件（見本院卷第141頁至第144、第167頁至第
      174頁之電梯銷售合約件數彙總表），故甲○○死亡前之
      工作量係呈下降趨勢，則在甲○○自殺前並無工作量增加
      使其身心不能負荷致病情急遽惡化之情況。另甲○○所負
      責之工作均約有10日之工作期限，亦經證人陳玉芳證述屬
      實（見本院卷第320頁至第321頁），可見甲○○之工作性
      質並無急迫狀況。
（五）原告雖主張被告大業開發公司要求甲○○必須負責澆花之
      業務範圍外工作，並要求甲○○必須取得電梯執照，增加
      工作負擔云云。然查甲○○僅負責位在其座位旁乙只盆栽
      之澆花工作，業據證人陳玉芳證述明確（見本院卷第321
      頁），並有照片二張在卷可查（見本院卷第175頁至第176
      頁），則甲○○澆一盆在其位置旁之盆栽，衡情應不致使
      其負擔過重工作。次查甲○○之升降機裝修技術士證照，
      生效日期為87年2月16日（見本院卷第177頁之升降機裝修
      技術士證），而被告大業開發公司係於88年2月26日始成
      立（見本院卷第180頁之台北市政府營利事業登記證），
      甲○○係在任職訴外人大業電梯公司期間取得該執照（見
      本院卷第178頁之勞工保險卡），原告復不能證明被告大
      業開發公司與訴外人大業電機公司係屬同一公司，自難認
      甲○○花費時間精力報考升降機裝修技術士執照與被告大
      業開發公司有何關連。至原告主張被告大業開發公司要求
      甲○○必須取得該項執照，為被告所否認，原告就此復不
      能舉證證明，自不足取。原告復云被告大業開發公司於全
      面調降員工薪資後，已再調升其他主管薪資，僅有甲○○
      未調升云云，仍為被告所否認。查被告大業開發公司於90
      年9月18日以大環境不景氣，市場利基低迷，致公司業績
      滑落，為降低費用、節省開支，以維永續經營，遂調降公
      司主管級人員薪資（見本院卷第179頁之被告大業開發公
      司業管（告）字第90011號函及第90頁之業管（告）字第
      90010號函），調降後管理部經理賴重琛、副理林丕卿、
      甲○○、財務部經理陳重仁、生產部經理何海明之薪資分
      別為59120元、50480元、51480元、59120元及50480元（
      見本院卷第181 頁至第184頁之90年10月1日員工薪資核定
      額表），迄至93 年2月份被告大業開發公司之主管級人員
      薪資仍為前開金額，有93年2月1日員工薪資核定額表附卷
      可查（見本院卷第185頁至第186頁），均無調升之情況，
      原告此部分主張，仍無足取。
（六）原告又云被告大業開發公司於93年1月19日作成「經營觀
      念與部門作業共識大綱」之第3點、第12點、第14點、、
      第37點之要求不合理，造成甲○○心理壓力。然查甲○○
      於93年1月19日簽署之「經營觀念與部門作業共識大綱」
      第3點、第12點、第14點及第37點分別規定：「如有在座
      同仁或部主管不同意或自認您能夠將公司處理、革新或推
      動的更好，甚至是有更好的人選，那請您現在提出，我請
      李總出面處理，縱使李總不同意，我也會離職不接受本公
      司，如果大家接受則希望同心積極解決問題，如果有人在
      背後做些小動作而不願拿上檯面上公開處理，則後續本人
      對你將會有非常不客氣的大動作」、「假如公司營運專案
      作業沒有成效，後期則每週四固定開會追蹤單位進度與凝
      聚方針及主管共識，假如白天有同仁反應工作忙碌沒有時
      間，則利用週4、5晚上6：30-10：00開會，持續到會議內
      容有共識與結論」、「對公司事務從頭撤尾努力付出並且
      不計較者，還有資格可以抱怨公司不改善經營；如果沒有
      積極動作且排擠同事或不配合公司革新者，除沒有資格抱
      怨外，公司各層級主管一定從重懲處或開除」、「如各人
      有革新專案、工作計畫或作業能量，則以各人新工作思維
      於李總核定年度薪資」（見本院卷第17頁至第18頁），該
      共識大綱之目的係為解決公司長久累積陳年腐化與包袱問
      題，為求大範圍改革成效所訂定（見上開經營觀念與部門
      作業共識大綱第2點規定），並非針對甲○○個人，且依
      上開共識大綱，無非係要求公司員工必須積極提出具體改
      革方法及人選，不能僅在背後為無益之批評或不配合公司
      改革，且有革新專案或工作計畫者，總經理於核定年度薪
      資時會加以考量。在企業競爭激烈之今天，此類要求並無
      不合理或超逾必要限度。原告此部分主張，仍不足取。另
      原告主張被告有意逼走甲○○，為被告所否認，原告不能
      舉證證明，仍無足取。
（七）從而，被告給予甲○○之業務量、應承擔之責任、業務性
      質急迫程度、被告大業開發公司之管理方式等，並無不合
      理之處，則甲○○擔任被告大業開發公司之業務副理，以
      一般合理可預見之情況判斷，不致提高甲○○罹患憂鬱症
      乃至自殺之機率。再甲○○於93 年1月26日因失眠、憂鬱
      、焦慮及心悸至耕莘醫院精神科求診（見本院卷第69頁至
      第70頁之耕莘醫院93年6月29日93耕永字第0678號函），
      可見甲○○已意識其有精神方面之疾病，且甲○○此疾病
      若能持續藥物治療及心理輔導，並適度減輕壓力源，病況
      應可逐漸穩定（見本院卷第69 頁至第70頁之耕莘醫院93
      年6月29日93耕永字第0678號函），然甲○○並未將此情
      況告知被告，被告自不能對甲○○為保
      生，故原告主張甲○○罹患憂鬱症乃至自殺，已超逾被告
      大業開發公司可控制防免之範圍，原告主張被告大業開發
      公司應負職業災害補償責任，自不足取。勞工保險局亦認
      為甲○○罹患憂鬱症乃至自殺，非屬執行職務所致之職業
      傷害而未為勞工保險職業災害給付（見本院卷第56頁至第
      57頁之勞工保險局93年4月5日保給命字第0936020366號函
      ）。原告主張被告大業開發公司應給付職業災害補償
      870,000元及自起訴狀繕本送達翌日起至清償日止，按週
      年利率百分之五計算之法定遲延利息，尚屬無據。
三、原告復主張被告大業開發公司應依勞動契約給付甲○○91年
    8月1日起至93年2月18日止之薪資計368,160元，為被告所否
    認。按工資應由勞雇雙方議定之（勞基法第21條規定參照）
    。查被告大業開發公司於90年9月18日發函表示因大環境不
    景氣，評估公司經營狀況必須採取措施，以降低費用節省開
    支，自90年10月1日起調降包括總經理、經理、副理、襄理
    等主管之薪資，副理級部分調降12,000元（見本院卷第179
    頁之被告大業開發公司90年9月18日業管（告）字第9001號
    函及第90頁之業管（告）字第90010號函），甲○○已在該
    公告上簽名確認，並未出具任何保留意見，且具領各該月份
    薪資至93年2月19日甲○○自殺止，均未提出異議，另甲○○所留遺言中亦未提及其不同意被告大業開發公司之減薪，
    堪認甲○○已同意被告大業開發公司自90年10月1日減薪
    12000元，原告此部分主張，仍不足取。
四、再按勞基法第24條固規定雇主延長勞工工作時間者，其延長
    工作時間之工資依左列標準加給之。所謂雇主延長勞工工作
    之時間，係指每日工作時間超過8小時或每2週工作總時數超
    過84小時（勞基法施行細則第20條之1規定參照）。然勞工
    依勞基法第24條規定請求雇主給付延長工時工資者，必須該
    勞工工作時間係雇主要求勞工延長工時，並經勞工同意者，
    始屬當之，即雇主無要求勞工必須超時工作之權利，而勞工
    亦無向雇主請求超時工作之權利。查原告僅以甲○○之門禁
    管制卡刷卡紀錄即主張被告大業開發公司應給付延長工時工
    資，然以甲○○之門禁管制紀錄僅能證明甲○○停留在被告
    大業開發公司之時間，但不能證明甲○○此停留在公司之時
    間是應被告大業開發公司之要求，且自88年6月7日起至93
    年2月間長達3年半餘之時間，甲○○均未向被告請領延長工
    時工資，甲○○前開遺言復未提及被告大業開發公司有短發
    延長工時工資之情況，則縱甲○○停留在被告大業開發公司
    之時間超逾每日工作時間8小時，仍不能認為被告大業開發
    公司必須給付甲○○延長工時工資，原告主張被告大業開發
    公司應給付延長工時工資481,254元，為不足取。
五、又按勞基法第59條課予雇主職業災害補償責任，係因雇主就
    此勞務之提出可受有利益，已如前述，而甲○○既是受僱被
    告大業開發公司，則其勞務提供之對象及受利益者應為被告
    大業開發公司，並非被告丙○○及丁○○。至勞基法第2條
    第2款雖規定雇主包括事業經營負責人，然究以何人為雇主
    ，端憑由何人僱用勞工之事實為斷，非謂1勞工必有3雇主。
    原告主張被告丙○○及丁○○應負勞基法第59條規定之職業
    災害補償，自無足取。又原告主張被告丙○○及丁○○應給
    付薪資及延長工時工資部分。查甲○○係受僱被告大業開發
    公司，與被告丙○○及丁○○並無契約關係，則原告請求給
    付薪資及延長工時工資之對象應僅限於被告大業開發公司，
    不及於被告丙○○及丁○○。原告此部分主張，仍無足取。
六、綜上所述，原告依勞基法第59條第4 款、第24條及勞動契約
    ，請求被告連帶給付1,719,414元，及自起訴狀繕本送達翌
    日起至清償日止，按週年利率5%計算之法定遲延利息，洵屬
    無據，不應准許。原告假執行之聲請，因訴之駁回而失所依
    據，不予准許。
七、兩造其餘主張陳述及所提之證據，經本院審酌後，認均不足
    以影響本判決之結果，均毋庸再予論述，附此敘明。
八、據上論結，原告之訴為無理由，依民事訴訟法第78條、第85
    條第1項，判決如主文。
中　　華　　民　　國　　94　　年　　1 　　月　　19　　日
                    民事第三庭    法　官　黃書苑
以上正本係照原本作成。
如對本判決上訴，須於判決送達後20日內向本院提出上訴狀。
中　　華　　民　　國　　94　　年　　1 　　月　　19　　日
                      　　　　　　書記官　趙郁涵
